【裁判字號】    95,毒抗,54
【裁判日期】    950613
【裁判案由】    聲請觀察勒戒
【裁判全文】
臺灣高等法院高雄分院刑事裁定          95年度毒抗字第54號
抗  告  人  臺灣高雄地方法院檢察署檢察官
被      告  甲○○
                    現於臺灣高雄第二監獄
上列抗告人因聲請觀察勒戒案件，不服臺灣高雄地方法院中華民
國95年3月23日裁定（95年度毒聲字第567號），提起抗告，本院
裁定如下：
    主  文
原裁定撤銷。
聲請駁回。
    理  由
一、原裁定以，被告甲○○於民國（下同）94年4 月6 日起至94
    年5 月29日上午10時止，在高雄縣岡山鎮○○路38號住處，
    施用第一級毒品海洛因多次之事實，業經被告自白不諱，且
    其為警查獲後所採尿液，經送檢驗結果有嗎啡之陽性反應，
    有台灣檢驗科技股份有限公司濫用藥物尿液檢驗報告1 紙附
    卷可稽，檢察官聲請裁定將被告送勒戒處所觀察、勒戒，於
    法並無不合，爰依毒品危害防制條例第20條第1 項、觀察勒
    戒處分執行條例第3 條第1 項，裁定甲○○施用第一級毒品
    ，應送勒戒處所觀察、勒戒，期間不得逾貳月。
二、抗告意旨略以：按依93年1 月9 日修正施行毒品危害防制條
    例第20條及第23條之立法理由觀之，修正毒品危害防制條例
    就施用毒品者，祇於「初犯」及「5 年後再犯」2 種情形，
    有其追訴條件之限制，即須於初犯經觀察、勒戒或強制戒治
    釋放後，5 年內均無施用毒品之行為，始能認其前所實施之
    觀察、勒戒或強制戒治已足遮斷毒癮，而得於5 年後再犯時
    ，再予適用初犯之規定，重行觀察、勒戒等程序。倘5 年內
    已經再犯，被依法追訴處罰，縱其第3 次（或第3 次以上）
    施用毒品之時問在初犯釋放5 年以後，即與「5 年後再犯」
    之情形有別，且因已於「5 年內再犯」，顯見其再犯率甚高
    ，原實施觀察、勒戒或強制戒治，已無法收其實效，而無5
    年戒斷期之存在，自無再經觀察、勒戒及強制戒治之必要，
    應得逕行追訴處罰。本件被告於民國87年間因施用毒品案件
    ，經臺灣高雄少年法院裁定強制戒治後停止戒治，並付保護
    管束期滿，由臺灣高雄少年法院於民國89年4 月8 日，以87
    年度少調字第1096號裁定不付審理確定；復於91年6 月間，
    因施用第一級毒品海洛因案件，經臺灣高雄地方法院裁定先
    送強制戒治 (93年1 月9 日釋放)， 並由檢察官提起公訴，
    經臺灣高雄地方法院於92年8 月8 日，以91年度訴字第3667
    號判處有期徒刑6 月確定，93年7 月8 日執行完畢，故
    本件被告此次於94年4 月6 日至94年5 月29日之施用第一級
    毒品海洛因犯行，雖在初犯經觀察、勒戒或強制戒治釋放後
    5 年以後，惟因其在5 年內之91年間曾有施用毒品之行為，
    即不得再裁定觀察、勒戒，而應逕行追訴，爰依法提起抗告
    ，請將原裁定撤銷，更為適當合法之裁定等語。
三、經查本件被告於民國87年間因施用毒品案件，經臺灣高雄少
    年法院裁定強制戒治後停止戒治，並付保護管束期滿，由臺
    灣高雄少年法院於民國89年4 月8 日，以87年度少調字第
    1096號裁定不付審理確定；復於91年6 月間，因施用第一級
    毒品海洛因案件，經臺灣高雄地方法院裁定先送強制戒治
     (93年1 月9 日釋放)， 並由檢察官提起公訴，經臺灣高雄
    地方法院於92年8 月8 日，以91年度訴字第3667號判處有期
    徒刑6 月確定，93年7 月8 日執行完畢，故本件被告此次於
    94年4 月6 日至94年5 月29日之施用第一級毒品海洛因犯行
    ，雖在初犯經觀察、勒戒或強制戒治釋放後5 年以後，惟因
    其在5 年內之91年間曾有施用毒品之行為，即不得再裁定觀
    察、勒戒，而應逕行追訴，從而，爰依法本件檢察官提起抗
    告為有理由，應撤銷原裁定，並駁回檢察官之聲請。
據上論斷，應依刑事訴訟法第413條，裁定如主文。
中    華    民    國    95    年    6     月    13    日
                  刑事第七庭    審判長法  官   莊飛宗
                                      法  官   黃三友
                                      法  官   黃憲文
以上正本證明與原本無異。
不得再抗告。
中    華    民    國    95    年    6     月    13    日
                                      書記官   施耀程


司法院資訊處製作；財團法人民間司法改革基金會備份。
